【裁判字號】    98,上訴,2261
【裁判日期】    981110
【裁判案由】    毒品危害防制條例
【裁判全文】
臺灣高等法院刑事判決                98年度上訴字第2261號
上  訴  人  臺灣臺北地方法院檢察署檢察官
被      告  甲○○
指定辯護人  本院公設辯護人王永炫
上列上訴人因被告違反毒品危害防制條例案件，不服臺灣臺北地
方法院97年度訴字第1892號，中華民國98年4 月27日第一審判決
（起訴案號：臺灣臺北地方法院檢察署97年度偵字第19161 號）
，提起上訴，本院判決如下：
    主  文
原判決撤銷。
甲○○持有第二級毒品達一定數量，處有期徒刑陸月，如易科罰
金，以新臺幣壹仟元折算壹日，扣案如附表所示之第二級毒品MD
MA（驗餘總淨重柒拾貳點壹貳公克）沒收銷燬之，扣案空包裝袋
肆個均沒收；又持有第二級毒品，處拘役參拾日，如易科罰金，
以新臺幣壹仟元折算壹日，扣案之第二級毒品甲基安非他命壹包
（驗餘淨重零點零陸公克）沒收銷燬之。
    事  實
一、甲○○明知甲基安非他命、MDMA（3,4-亞甲基雙氧甲基安非
    他命《3,4-methylenedioxymethamphetamine 》，俗稱搖頭
    丸），均係毒品危害防制條例所定之第二級毒品，均不得持
    有或轉讓。甲○○本有施用MDMA之惡習，其除供自己施用外
    ，並欲在其友人丁○○民國97年生日舉辦派對時，提供搖頭
    丸、愷他命（Ketamine，俗稱Ｋ他命）予到場人助興，乃於
    97年8 月13日凌晨0 時30分許，在臺北縣板橋市○○路之麥
    當勞速食店旁，以新臺幣（下同）27,400元之代價，向真實
    姓名、年籍均不詳、綽號「阿義」之男子一次購買第二級毒
    品搖頭丸4 包【其中3 包為綠色圓形藥錠，檢出第二級毒品
    「3,4-亞甲基雙氧甲基安非他命」， 原總淨重67.97公克，
    取樣2 顆重0.60公克鑑定用罄， 驗餘總淨重67.37公克；另
    1 包為紅色圓形藥錠，檢出第二級毒品「甲基安非他命」、
    「3,4-亞甲基雙氧甲基安非他命」、「3,4-亞甲基雙氧安非
    他命」、第三級毒品「4-溴- 2,5-二甲氧基苯基乙基胺」成
    分，總淨重5.33公克，取樣2 顆重0.58公克鑑定用罄，驗餘
    總淨重4.75公克，第三級毒品「4-溴- 2,5-二甲氧基苯基乙
    基胺」成分，與第二級毒品MDMA、MDA無法析離】、 第三級
    毒品愷他命1包【原淨重98.77公克，驗餘淨重98.4公克，單
    純持有第三級毒品並無刑事處罰，詳後述】，並將上開第二
    級毒品MDMA、第三級毒品愷他命藏置於自己之外套口袋內，
    再將外套披掛於渠所駕駛之車牌號碼5116－FG號之自小客車
    駕駛座椅背上，而非法持有第二級毒品MDMA。另甲○○於97
    年8 月18日下午6 時許，以上開自小客車搭載真實姓名、年
    籍不詳，綽號「阿迪」之男子至臺北市○○路，嗣「阿迪」
    下車後，甲○○發覺「阿迪」留下1 包第二級毒品甲基安非
    他命【驗前毛重0.34公克（外包裝袋1 個重0.18公克），原
    淨重0.16公克、取樣0.10公克鑑驗用罄，驗餘淨重0.06公克
    ，起訴書誤載為「安非他命」】於該車之右前座，竟未即時
    交付警方處理，反而將該包第二級毒品甲基安非他命放置於
    自己之皮包內而持有之。嗣甲○○於同年8 月19日晚間10時
    許，在臺北市中山區○○○路、農安街口因違規停車遭臺北
    市政府警察局中山分局圓山派出所（下稱「圓山派出所」）
    警員乙○○、丙○○盤查身分，甲○○於警員尚未查知其持
    有第二級毒品甲基安非他命，主動將其放於皮包內之第二級
    毒品甲基安非他命1 包取出而交與警員，並配合警方回圓山
    派出所製作筆錄及接受裁判。甲○○於製作完第一份警詢筆
    錄後，警員與之閒聊而尚未查知其持有第二級毒品MDMA之時
    ，甲○○又主動向警員供出其尚持有MDMA及愷他命，藏放在
    掛於前揭自小客車駕駛座椅背上之外套口袋內，警員乃帶同
    甲○○至前揭自小客車，由甲○○告知位置而由丙○○警員
    起出前揭MDMA4 包、愷他命1 包，甲○○再接受警員詢問、
    製作第二次筆錄而接受裁判。
二、案經臺北市政府警察局中山分局移送臺灣臺北地方法院檢察
    署檢察官偵查起訴。
    理  由
一、證據能力之認定部分：
(一)按被告以外之人（包括證人、鑑定人、告訴人、被害人及共
    同被告等）於審判外之陳述，雖不符刑事訴訟法第159 條之
    1 至之4 等四條之規定，而經當事人於審判程序同意作為證
    據，法院審酌該言詞陳述或書面陳述作成時之情況認為適當
    者，亦得為證據；當事人、代理人或辯護人於法院調查證據
    時知有刑事訴訟法第159 條第1 項不得為證據之情形，而未
    於言詞辯論終結前聲明異議者，視為有前項之同意，同法第
    159 條之5 定有明文。立法意旨在於傳聞證據未經當事人之
    反對詰問予以核實，原則上先予排除。惟若當事人已放棄反
    對詰問權，於審判程序中表明同意該等傳聞證據可作為證據
    ；或於言詞辯論終結前未聲明異議，基於尊重當事人對傳聞
    證據之處分權，及證據資料愈豐富愈有助於真實發見之理念
    ，且強化言詞辯論主義，使訴訟程序得以順暢進行，上開傳
    聞證據亦均具有證據能力。查本件下列所引用之被告以外之
    人於審判外之供述或非供述證據，因公訴人、被告及其辯護
    人已於本院準備程序時表示對於證據能力無意見（見本院卷
    第24頁反面），且迄至言詞辯論終結前均未聲明異議，而本
    院審酌上開供述或非供述等證據資料製作時之情況，無不當
    取供及證明力明顯過低之瑕疵，認以之作為證據應屬適當，
    故揆諸前開規定，認前揭證據資料應有證據能力。
(二)又按「鑑定之經過及其結果，應命鑑定人以言詞或『書面』
    報告」，刑事訴訟法第206 條第1 項規定甚明，是鑑定人以
    書面為鑑定報告提出於法院，依刑事訴訟法第159 條第1 項
    立法理由及同法第206 條第1 項規定，具有證據能力。而法
    院或檢察官得囑託醫院、學校或其他相當之機關、團體為鑑
    定，或審查他人之鑑定，並準用第203 條至第206 條之1 之
    規定，刑事訴訟法第208 條第1 項亦定有明文。從而，檢察
    官對於偵查中之案件，認須實施鑑定者，固應就具體個案，
    選任鑑定人或囑託鑑定機關（團體）為之；但對於司法警察
    機關調查中之案件，或有量大或急迫之情形，為因應實務之
    現實需求，由檢察官針對該類案件之性質，如查扣之毒品必
    須檢驗其成分，認為當然有鑑定之必要者，基於檢察一體原
    則，得由該管檢察長對於轄區內之案件，以事前概括選任鑑
    定人或囑託鑑定機關（團體）之方式，俾便轄區內之司法警
    察官、司法警察對於調查中之此類案件，得即時送請事前已
    選任之鑑定人或囑託之鑑定機關（團體）實施鑑定。是以該
    鑑定人或鑑定機關（團體）亦應視同受承辦檢察官所選任或
    囑託而執行鑑定業務，其等出具之書面鑑定報告應屬刑事訴
    訟法第206 條所定之傳聞例外，而具有證據能力，有最高法
    院96年度臺上字第5298號刑事判決意旨可參。本件判決關於
    扣案毒品鑑定書，係由查獲各該扣押物之臺北市政府警察局
    中山分局依轄區檢察署檢察長之概括授權，送請內政部警政
    署刑事警察局實施鑑定，揆諸刑事訴訟法第159 條第1 項立
    法理由說明與同法第206 條第1 項規定，有證據能力。
二、實體部分：
(一)上揭犯罪事實，業據被告甲○○迭於警詢、偵查、原審準備
    程序、審理及本院審理時自白在卷（見臺灣臺北地方法院檢
    察署97年度偵字第19161 號卷第8 至9 頁、第12至13頁、第
    46至47頁、第55至56頁，原審卷第29頁反面、第95頁反面，
    本院卷第40頁反面）。核與證人即查獲被告之員警乙○○、
    丙○○於原審證述之情節相符（見原審卷第70至73頁）。又
    被告所主動交出之不明透明晶體1 小包，及其所主動供出而
    由警員搜出扣案之如附表所示4 包圓形藥錠，經送內政部警
    政署刑事警察局鑑定，鑑定結果：透明晶體檢出第二級毒品
    「甲基安非他命」（Methamphetamine）成分 【驗前毛重0.
    34公克（外包裝袋1 個重0.18公克），原淨重0.16公克、取
    樣0.10公克鑑驗用罄，驗餘淨重0.06公克】。MDMA4 小包編
    號A1至A4，編號A1至A3經檢視均為綠色圓形藥錠，外觀型態
    均相似，隨機抽取2 顆磨混鑑定，檢出第二級毒品「3,4-亞
    甲基雙氧甲基安非他命」（MDMA；3,4-methylenedioxymeth
    amphetamine，俗稱搖頭丸）成分（總淨重67.97公克，取0.
    60公克鑑定用罄，總餘67.37公克；純度約29%，驗前總純質
    淨重約19.71公克）； 編號A4經檢視均為紅色圓形藥錠，外
    觀型態均相似，經隨機抽取2 顆磨混鑑定，檢出第二級毒品
    「甲基安非他命」（Methamph etamine）、「3,4-亞甲基雙
    氧甲基安非他命」（MDMA；3,4-methylenedioxymethamphet
    amine，俗稱搖頭丸）、「3,4-亞甲基雙氧安非他命」（3,4
    -methylenedioxy-amphetamine，MDA）、第三級毒品「4-溴
    -2,5- 二甲氧基苯基乙基胺成分（總淨重5.33公克，取0.58
    公克鑑定用罄，總餘4.75公克），有該局97年8 月28日刑鑑
    字第0970124401號鑑定書在卷可稽（見臺灣臺北地方法院檢
    察署97年度偵字第19161 號卷第51頁）。此外，復有臺北市
    政府警察局中山分局搜索扣押筆錄、扣扣物品目錄表、毒品
    初步鑑驗報告書、查獲毒品照片附卷可考（見臺灣臺北地方
    法院檢察署97年度偵字第19161 號卷第16至19頁、第21至24
    頁、第26至28頁）。
(二)公訴意旨認被告涉犯毒品危害防制條例第4 條第2 項之販賣
    第二級毒品MDMA罪嫌，無非係以查獲之毒品、前揭內政部警
    政署刑事警察局鑑定書及被告於警詢、偵訊時之供述為其主
    要論據。然訊據被告堅決否認有何販賣第二級毒品犯行，辯
    稱：伊沒有要販賣，伊是為了要在開生日派對時供在場人助
    興而準備。經查：
 １.按販賣毒品者，係指行為人明知其為毒品，意圖營利，而將
    毒品販入或賣出，有一於此，其犯罪即屬完成，不必二者兼
    備；而意圖販賣而持有毒品者，係指行為人以意圖販賣營利
    以外之原因而持有毒品，其後始起意營利販賣者而言（最高
    法院92年度臺上字第67號判決意旨參照）。行為人客觀上須
    有持有第二級毒品之行為，主觀上並有販賣之意圖，始能以
    該罪相繩之。惟不論係販賣毒品或意圖販賣而持有毒品，其
    犯罪事實均應依證據認定之，無證據不得推定其犯罪事實。
    又不能證明被告犯罪者，應諭知無罪之判決，刑事訴訟法第
    154 條、第301 條第1 項定有明文。且此所謂之證據，係指
    足以認定被告確有犯罪行為之積極證據而言，該項證據自須
    適於為被告犯罪事實之證明者，始得採為斷罪之資料；如未
    能發現相當證據或證據不足以證明，自不能以推測或擬制之
    方法，以為裁判之基礎（最高法院29年度上字第3105號、40
    年度臺上字第86號判例意旨參照）。且刑事訴訟上證明之資
    料，無論其為直接或間接證據，均須達於通常一般之人均不
    致有所懷疑，而得確信其為真實之程度，始得據為有罪之認
    定，若其關於被告是否犯罪之證明未能達此程度，而有合理
    懷疑之存在，致使無從形成有罪之確信，根據「罪證有疑，
    利於被告」之證據法則，即不得遽為不利被告之認定。其以
    情況證據（即間接證據）斷罪時，尤須基於該證據在直接關
    係上所可證明之他項情況事實，本乎推理作用足以確證被告
    有罪，方為合法，不得徒憑主觀上之推想，將一般經驗上有
    利被告之其他合理情況逕予排除。
 ２.被告為警查獲後，除不否認扣案第二級毒品MDMA為伊所有外
    ，並供認自被查獲日（97年8 月19日）前3、4個月起至被查
    獲日前3、4日止，在基隆市○○區○○路82號11樓之1 住處
    施用MDMA情形（見臺灣臺北地方法院檢察署97年度毒偵字第
    2876號卷第13頁），嗣經臺灣臺北地方法院以97年度毒聲字
    第829 號裁定送觀察、勒戒後，認無繼續施用毒品傾向，經
    臺灣臺北地方法院檢察署檢察官以97年度毒偵字第2876號處
    分不起訴確定在案，有卷附前開不起訴處分書乙件附卷可考
    （見臺灣臺北地方法院檢察署97年度毒偵字第2876號卷第78
    頁），堪認扣案第二級毒品MDMA為被告所持有，且被告確有
    施用第二級毒品之惡習無訛。
 ３.檢察官雖認被告係意圖營利，販入扣案第二級毒品MDMA後，
    擬伺機售予友人云云。然查持有毒品之原因不一，本件被告
    為警查獲後，歷經警詢、偵訊、原審準備、審理及本院審理
    程序，自始至終均堅稱扣案第二級毒品MDMA除部分供自己施
    用外，其餘係擬供伊友人開生日派對時施用而持有。查被告
    於警詢供稱：「因為我朋友最近生日快到了，想一次購買數
    量多一點，價格會比較便宜，到時候朋友過生日時，才跟朋
    友一起分擔購買的金錢，並提供讓大家一起施用」，於檢察
    官97年8 月20日偵訊時供稱「過幾天我朋友生日，想說要跟
    我朋友分擔購買的費用，在一起施用。我不是要賣給朋友，
    是想說比如買了二萬多元，10個人來分。」等語；於檢察官
    97年9 月25日偵訊時供稱「我所謂的大家一起分擔，是因為
    『阿生』在8 月21日生日，因為我所謂的分擔是指他出酒並
    也會叫傳播妹到場到汽車旅館，我出毒品同樂，不會再跟朋
    友收錢」等語，被告均未承認其係為販賣與他人而購入扣案
    之第二級毒品MDMA。雖被告曾提到「要跟朋友一起分擔購買
    的金錢（費用）」，惟就一般人之認知，所謂「分擔購買的
    金錢（費用）」乃指大家就購買的金錢一起負擔，尚無所謂
    「營利」之意，因而尚難以被告如此之供述，遽認被告係基
    於販賣營利之意思而購入扣案之MDMA。
 ４.又被告所稱係其友人在98年8 月21日要舉行生日派對，其友
    人要出酒，也會叫傳播妹到汽車旅館，由伊提供搖頭丸、Ｋ
    他命助興等情，核與證人丁○○於原審97年12月29日審理時
    所證述之情節相符（見原審卷第43至46頁反面），而經原審
    依職權調取被告與證人丁○○於當時所使用之0000000000、
    0000000000號行動電話之通聯記錄，渠二人於被告為警欄檢
    前確有多次聯絡，且於本案查獲後亦有聯繫，足認被告所辯
    應屬非虛。
 ５.再被告雖係為供舉行生日派對助興而購入扣案之MDMA，固可
    認其有轉讓MDMA予他人之意，惟其尚未著手於轉讓行為，自
    不成立轉讓第二級毒品未遂之罪責。另按運輸毒品罪，所謂
    「運輸」，係本於運輸意思而搬運輸送而言，須基於此意圖
    ，而為搬運輸送之行為，始成立運輸毒品罪；若係為單純持
    有而零星持送，如無運輸之認識或意圖，即不能論以該罪，
    最高法院95年度臺上字第5268號判決可資參照；被告既係為
    了自己參加生日派對而購入及持有MDMA，即無「運輸」毒品
    之意圖，亦不成立運輸第二級毒品罪。
 ６.此外，綜觀全案證據資料，並無其他積極證據足以證明被告
    於購買MDMA之初，即有販賣營利之意思，基於罪疑唯輕原則
    ，自難認被告前開行為有營利之意圖，該當於毒品危害防制
    條例第4 條第2 項之罪，而僅可認定被告持有第二級毒品MD
    MA之行為。公訴意旨認被告犯毒品危害條例第4 條第2 項販
    賣第二級毒品罪，容有誤會。
(三)綜上，堪認本件被告持有第二級毒品MDMA、甲基安非他命等
    事證已經明確，被告犯行洵堪認定，應予依法論科。
三、查MDMA、甲基安非他命均係毒品危害防制條例第2 條所管制
    之第二級毒品。被告持有第二級毒品MDMA之數量，已逾行政
    院於93年1 月7 日製訂公布「轉讓持有毒品加重其刑之數量
    標準」第2 條第2 款「淨重10公克以上」之標準，核被告持
    有毒品MDMA之行為，係觸犯毒品危害防制條例第11條第2 項
    、第4 項之持有第二級毒品達行政院公告之一定數量罪，應
    依法加重其刑（按：毒品危害防制條例第11條第4 項係「分
    則加重」，而非總則加重）（另查毒品危害防制條例第11條
    雖業於98年5 月20日修正公布，而依毒品危害防制條例第36
    條規定：「本條例自公布後六個月施行」，該條應自公布後
    六個月施行，其理由如下：(一)本次毒品危害防制條例並未另
    特定施行日期，應回歸本條例即依毒品危害防制條例第36條
    規定，自公布後六個月施行；(二)符合立法原意，因有關其他
    相關授權法規作業及執行層面尚未完備，必須有一定緩衝期
    配合的緣故；(三)97年4 月30日修正公布第24條條文，亦未另
    規定其施行日期，惟實務上仍認有第36條之適用。本次修正
    ，自應為同一解釋；(四)中央法規標準法第13條規定：「法規
    明定自公布或發布日施行者，自公布或發布之日起算至第三
    日起發生效力」，係以法規有明定自公布或發布日施行者，
    始有適用。惟本次修正毒品危害防制條例相關條文並未規定
    「本法修正條文自公布日施行」，故與中央法規標準法第13
    條尚屬有間，此時應回歸中央法規標準法第14條之適用；(五)
    法律定有特定施行日期，之後如修正條文有自公布日施行之
    需要時，則應另立一項規定「本法修正條文自公布日施行」
    ，以資區分。例如公平交易法第49條、政府採購法第114 條
    、積體電路電路布局保護法第41條、健康食品管理法第31條
    ；(六)補充理由：98年5 月20日修正公布之毒品危害防制條例
    修正條文，涉及多項授權法規修正或訂定，須定有一定施行
    日期，以完備相關法令修訂及行政作業程序，其主管機關法
    務部立法原意亦認為本次修正條文應回歸同條例第36條規定
    ，自公布後六個月施行。此與司法院主管無日出條款之民、
    刑事法律修正（例如：96年12月12日修正公布之刑事訴訟法
    第121 條、96年12月26日修正公布公證法第22條等），向來
    立法體例上未明定施行日期者，均自公布日起算至第三日起
    發生效力者，不能等同論之，臺灣高等法院暨所屬法院因應
    新修正毒品危害防制條例施行法律問題研討會結論參照）。
    又被告持有第二級毒品甲基安非他之行為，係犯毒品危害防
    制條例第11條第2 項之持有第二級毒品罪。公訴人雖認被告
    係犯毒品危害防制條例第4 條第2 項之販賣第二級毒品罪，
    然查：公訴人認被告係意圖營利而非法販入第二級毒品，擬
    伺機轉售予友人之犯嫌，惟查卷內並無任何事證足資證明被
    告係為販賣第二級毒品而販入扣案之第二級毒品MDMA，自難
    認被告所為係在販賣第二級毒品，已如前述，是公訴意旨認
    被告係犯毒品危害防制條例第4 條第2 項之販賣第二級毒品
    罪，尚有未洽，惟其起訴之社會基本事實相同，爰予變更起
    訴法條。被告先後持有第二級毒品MDMA、甲基安非他命，雖
    同為持有第二級毒品，惟其既係基於各別之犯意而持有，則
    應予分論併罰之。又被告所持有之前揭MDMA，其中編號A1至
    A3之MDMA驗前總純質淨重即約19.71公克 ，重量顯已逾行政
    院依毒品危害防制條例第11條第4 項規定於93年1 月7 日所
    公佈「轉讓持有毒品加重其刑之數量標準」第2 條第2 款規
    定持有第二級毒品淨重10公克以上，已如前述，自應就被告
    持有MDMA部分之犯行加重其刑至二分之一。再被告係於有權
    偵查犯罪機關之警員未發覺其持有第二級毒品前，自動取出
    甲基安非他命1 包交與警員，及主動供出而由警員搜出扣案
    之MDMA4 包而接受裁判，業據被告查獲之員警乙○○、丙○○於原審審理時結證明確（見原審卷第70至73頁），符合自
    首之要件，爰依刑法第62條前段規定，減輕其二罪之刑，並
    就其持有第二級毒品MDMA部分之刑，依法先加後減之。
四、原審予以論罪科刑固非無見，惟查：(一)公訴人指被告涉嫌販
    賣第二級毒品MDMA及第三級毒品愷他命犯行云云。惟按裁判
    上一罪，基於審判不可分之同一訴訟理論，其全部事實起訴
    者，受訴法院認為一部犯罪不能證明或行為不罰時，僅於判
    決理由內說明不另為無罪之諭知即可，毋庸於主文內為無罪
    之宣示（最高法院89年度臺上字第2390號判決意旨參照）。
    另有罪之判決，於起訴社會基本事實相同時，得就起訴之犯
    罪事實變更檢察官所引應適用之法條，刑事訴訟法第300 條
    定有明文，若檢察官起訴之犯罪事實，經法院依上開規定變
    更起訴法條，而為有罪之判決時，該事實既構成犯罪，且已
    變更罪名，即不能再就檢察官所引用之罪名諭知無罪，或於
    理由內說明不另為無罪之諭知（最高法院97年台上字第2648
    號判決意旨參照），兩者截然不同，不可不分。查卷內並無
    任何事證足資證明被告係為販賣第二級毒品、第三級毒品而
    販入扣案之第二級毒品MDMA、第三級毒品愷他命，自難認被
    告所為係販賣第二級毒品罪（已變更起訴法條為持有，已如
    前述）及販賣第三級毒品罪（詳後述），然公訴意旨認，被
    告被訴販賣第三級毒品部分之事實與前揭經論罪科刑之犯罪
    行為事實間，有裁判上一罪或事實上一罪之關係，揆諸上開
    說明，被告被訴販賣第三級毒品僅應於理由論述不另為無罪
    諭知即可，乃原審就被告被訴販賣第三級毒品部分，另於主
    文欄內諭知「被訴販賣第三級毒品部分無罪」，即有未洽。
    (二)被告持有第二級毒品MDMA達行政院公告之一定數量罪，而
    應依法加重其刑，而毒品危害防制條例第11條第4 項係「分
    則加重」，而非總則加重，故主文應記載為「甲○○持有第
    二級毒品達一定數量，....」，原判決僅記載「甲○○持有
    第二級毒品，....」，且未於據上論結欄引用毒品危害防條
    條例第11條第4 項，亦有違誤。(三)原審於理由欄論述扣案如
    附表所示之第二級毒品MDMA及甲基安非他命，為查獲之毒品
    ，不問屬於犯人與否，均依毒品危害防制條例第18條第1 項
    前段規定，沒收銷燬之；又包裝前揭MDMA之空包裝袋4 個，
    為被告所有而供包裝MDMA所用，有防潮溼及防溢漏作用，爰
    依刑法第38條第1 項第2 款規定，予以宣告沒收。惟於據上
    論結欄卻未引各該條項款為沒收銷燬之依據，亦有未當。檢
    察官上訴仍認被告有販賣第二級毒品及第三級毒品犯行雖無
    理由（販賣第三級毒品部分詳後述），惟原判決亦有前揭可
    議之處，自應由本院將原判決予以撤銷改判。爰審酌毒品危
    害防制條例列管之毒品，危害國人身心健康及社會秩序至鉅
    ，而為國法所嚴禁，並經政府、媒體、教育機構廣為宣導，
    被告猶漠視法令禁制，為尋求快意即恣意持有MDMA，且所持
    有MDMA數量非微，應嚴予非難，惟念及被告係自行供出持有
    MDMA，自行取出甲基安非他命交與警方，且犯後坦承犯行，
    態度良好，及其素行、犯罪動機、目的、手段等一切情狀，
    分別量處如主文所示之刑，並諭知易科罰金之折算標準。
五、扣案如附表所示之第二級毒品MDMA（其中附表編號2 所示藥
    錠檢出第三級毒品「4-溴-2,5- 二甲氧基苯基乙基胺」成分
    ，與第二級毒品MDMA、MDA無法析離） 及扣案第二級毒品甲
    基安非他命（驗餘淨重0.06公克，取樣鑑驗用罄部分毋庸諭
    知沒收銷燬之），為查獲之毒品，不問屬於犯人與否，均依
    毒品危害防制條例第18條第1 項前段規定，均沒收銷燬之。
    又包裝前揭MDMA之空包裝袋4 個，為被告所有而供包裝MDMA
    所用，有防潮溼及防逸漏之作用，爰均依刑法第38條第1 項
    第2 款規定，予以宣告沒收。至於內政部警政署刑事警察局
    於鑑定時所選取藥錠4 顆，因鑑驗而用罄，已失其違禁物之
    性質，毋庸宣告沒收外；另包裝扣案甲基安非他命之空包裝
    袋1 個，因非被告所有，故不予宣告沒收，均附此敘明。
六、不另為無罪諭知部分（被訴販賣第三級毒品愷他命部分）：
(一)公訴意旨略以：被告甲○○明知Ｋ他命係毒品危害防制條例
    所定之第三級毒品，不得持有、販賣，而被告於97年8 月13
    日凌晨0 時30分許，基於販賣第三級毒品Ｋ他命予不特定友
    人之犯意，在位於臺北縣板橋市○○路之麥當勞速食店旁，
    以27,400元之代價，向綽號「阿義」之男子一次販入遠超過
    自己施用所需數量之第二級毒品MDMA（詳如前述）及第三級
    毒品Ｋ他命（淨重98.77公克，驗餘98.4公克）， 並將上開
    第二級毒品MDMA、第三級毒品藏置於自己之外套內，再將外
    套披掛於渠所駕駛車牌號碼5116－FG之自小客車駕駛座椅背
    上。嗣被告於同年8 月19日晚間10時許，在臺北市中山區○○○路、農安街口違規停車遭警盤查身分時，為警查獲，並
    扣得上開毒品。因認被告另涉犯毒品危害防制條例第4 條第
    3 項之販賣第三級毒品罪。
(二)按犯罪事實應依證據認定之，無證據不得認定其犯罪事實；
    不能證明被告犯罪者，應諭知無罪之判決，刑事訴訟法第15
    4 條第2 項、第301 條第1 項分別定有明文。又按認定犯罪
    事實所憑之證據，其為訴訟上之證明，須於通常一般之人均
    不致有所懷疑，而得確信其為真實之程度者，始得據為有罪
    之認定，最高法院76年度臺上字第4986號著有判例。再刑事
    訴訟法第161 條第1 項規定，檢察官就被告犯罪事實應負舉
    證責任，並舉出證明之方法，因此檢察官對於起訴之犯罪事
    實，應負提出證據及說服之實質舉證責任，倘其所提出之證
    據不足為被告有罪之積極證明，或其指出證明之方法無從說
    服法院以形成被告有罪之心證，基於無罪推定原則，自應為
    被告無罪之諭知（最高法院92年度臺上字第128 號判例意旨
    參照）。
(三)查公訴人認被告甲○○涉犯販賣第三級毒品愷他命之罪嫌，
    無非係以被告於警詢、偵訊時之供述、扣案之愷他命1 包及
    內政部警政署刑事警察局鑑定書為其主要論據。訊之被告則
    堅決否認有何販賣第三級毒品愷他命之罪嫌，並辯稱：伊沒
    有要販賣，伊是為了要在開派對時供在場人助興而購買。經
    查：(1)扣案之白色結晶體1 包，經送內政部警政署刑事警察
    局鑑定結果，確實檢出第三級毒品愷他命（Ketamine）成份
    （取0.37公克鑑定用罄，餘98.40公克）， 有前揭內政部警
    政署刑事警察局鑑定書在卷可證。(2)惟被告既係一次購入扣
    案之MDMA、愷他命，而如前所述，其既無販賣MDMA之故意，
    卷附資料中亦無積極之證據足以證明被告確有販賣第三級毒
    品愷他命之故意，自難遽認被告係出於販賣之故意而購入愷
    他命，自應為被告有利之認定；又證人丁○○已證述如前，
    堪信被告所辯尚足採信。此外，綜觀全案證據資料，並無其
    他積極證據足以證明被告於購買愷他命之初，即有販賣營利
    之意思，基於罪疑唯輕原則，自難認被告前開行為有營利之
    意圖，該當於毒品危害防制條例第4 條第3 項之罪，而僅可
    認定被告持有第三級毒品愷他命之行為，而持有第三級毒品
    並無刑事處罰之規定。此外，復查無其他積極證據足資證明
    被告有公訴人所指之此部分販賣毒品愷他命犯行，被告被訴
    此部分之販賣第三級毒品犯罪尚屬不能證明，本應為被告此
    部分無罪之諭知，惟因依公訴意旨，此部分事實與前揭經論
    罪科刑之犯罪行為事實間，分別有裁判上一罪或事實上一罪
    之關係，爰不另為無罪之諭知。至於扣案之第三級毒品愷他
    命，依毒品危害防制條例第18條第1 項中段之規定「查獲之
    第三、四級毒品及製造或施用毒品之器具，無正當理由而擅
    自持有者，均沒入銷燬之」，自應由行政機關依法沒入，故
    不予宣告沒收，併此敘明。
(四)公訴人之上訴意旨雖以：(一)被告甲○○之友人丁○○負擔之
    費用與被告提供之毒品間究竟有無對價關係？若有互為對價
    之意思，丁○○負擔的旅館及小姐費用，數額究為多少？有
    無超過被告所提供毒品之價額，而使被告獲得相當差額之財
    產上不法利益？此攸關依此事實認定能否構成販入毒品既遂
    之法律判斷，原審判決就此部分並未詳細勾稽。(二)本案被告
    係由台北縣板橋市至台北市中山區○○○路之跨縣市運送，
    並非短途，又本件被告持有之第二級毒品MDMA驗前總純質淨
    重約19.71公克 ，重量顯已逾行政院依毒品危害防制條例第
    11條第4 項規定，豈能謂係「零星」？被告運送之毒品既非
    短途又非零星，如何認係自己要施用，而非運輸？惟查：(一)
    原判決認定本件因無證據證明被告有從中牟利，或原即有營
    利之意圖，故認定被告不成立販賣第三級毒品罪，已如前述
    ，再被告既無販賣毒品之營利意圖，縱其係欲以提供毒品愷
    他命供參與生日派對友人施用，而由其他友人丁○○負擔包
    廂、酒錢等費用，亦不因此成立販賣罪，自不能因被告之友
    人丁○○負擔生日派對其餘費用，即謂被告成立販賣罪名。
    (二)按毒品危害防制條例第4 條所稱之「運輸」毒品，係指轉
    運輸送毒品而言，固不以國外輸入國內或國內輸出國外者為
    限，其在國內運送者，亦屬之，且不以為他人輸送為必要，
    即為自己輸送者亦包括在內。又該法條所稱之運輸，係指單
    純運輸毒品並無他項目的者而言（最高法院97年度臺上字第
    1249號判決意旨參照）。本件被告攜帶上揭第二級毒品MDMA
    及第三級毒品愷他命，係為供參與友人生日派對狂歡之用，
    並非單純運輸毒品，已如前述，故被告之行為即與運輸毒品
    構成要件有間。綜上，檢察官據此提起本件上訴並無理由，
    併此敘明。
據上論斷，應依刑事訴訟法第369 條第1 項前段、第364 條、第
299 條第1 項前段、第300 條，毒品危害防制條例第11條第2 項
、第4 項、第18條第1 項前段，刑法第11條前段、第62條前段、
第41條第1 項前段、第38條第1 項第2 款，判決如主文。
本案經檢察官陳明光到庭執行職務。
中    華    民    國    98    年    11    月    10    日
                  刑事第四庭  審判長法  官  陳筱珮
                                    法  官  孫惠琳
                                    法  官  邱滋杉
以上正本證明與原本無異。
檢察官如不服本判決，應於收受送達後10日內向本院提出上訴書
狀，其未敘述上訴之理由者，並得於提起上訴後10日內向本院補
提理由書狀（均須按他造當事人之人數附繕本）。
被告不得上訴。
                                    書記官  劉貞達
中    華    民    國    98    年    11    月    10    日
附錄本案論罪科刑法條全文－－
毒品危害防制條例第11條：
持有第一級毒品者，處三年以下有期徒刑、拘役或新臺幣五萬元
以下罰金。
持有第二級毒品者，處二年以下有期徒刑、拘役或新臺幣三萬元
以下罰金。
持有專供製造或施用第一、二級毒品之器具者，處一年以下有期
徒刑、拘役或新臺幣一萬元以下罰金。
持有毒品達一定數量者，加重其刑至二分之一，其標準由行政院
定之。
附表：
┌──┬───────────────────────────┐
│編號│毒品種類、外觀及數量                                  │
├──┼───────────────────────────┤
│  1.│綠色圓形藥錠，三包，總餘67.37 公克。                  │
│    │（含第二級毒品「3,4-亞甲基雙氧甲基安非他命」成分。）  │
├──┼───────────────────────────┤
│  2.│紅色圓形藥錠，一包，總餘4.75公克。                    │
│    │（含第二級毒品「甲基安非他命」、「3,4-亞甲基雙氧甲基安│
│    │非他命」、「3,4-亞甲基雙氧安非他命」、第三級毒品「4-溴│
│    │-2 ,5-二甲氧基苯基乙基胺」成分。）                    │
└──┴───────────────────────────┘


司法院資訊處製作；財團法人民間司法改革基金會備份。
